【裁判字號】    98,簡上,102
【裁判日期】    980630
【裁判案由】    詐欺
【裁判全文】
臺灣基隆地方法院刑事判決             98年度簡上字第102號
上  訴  人  臺灣基隆地方法院檢察署檢察官
被      告  甲○○
上列上訴人因被告詐欺案件，不服本院基隆簡易庭98年度基簡字
第236 號，中華民國98年3 月3 日第一審簡易判決（聲請簡易判
決處刑案號：臺灣基隆地方法院檢察署98年度偵字第448 號）提
起上訴，並移送併案審理（併審案號：臺灣基隆地方法院檢察署
98年度偵字第1149號），本院管轄之第二審合議庭判決如下：
    主  文
原判決撤銷。
甲○○幫助意圖為自己不法之所有，以詐術使人將本人之物交付
，處拘役伍拾日，如易科罰金，以新臺幣壹仟元折算壹日。
    事  實
一、甲○○於民國97年6 月11日，因從報紙分類廣告上得知真實
    姓名年籍不詳之成年男子「林專員」可代辦貸款，其雖預見
    一般人收受他人金融帳戶使用常與財產犯罪密切相關，且取
    得他人存摺之目的在於收取贓款及掩飾犯行不易遭人追查，
    又對於提供帳戶雖無引發他人萌生犯罪之確信，但仍以縱若
    有人持以犯罪亦無違反其本意之幫助犯意，依「林專員」指
    示，於同日將其於「臺灣新光商業銀行股份有限公司基隆分
    行」所開立之0000000000000 號帳戶、「聯邦商業銀行文林
    簡易型分行」所開立之000000000000號帳戶及於「臺灣郵政
    股份有限公司基隆郵局」所開立之00000000000000號帳戶的
    存摺、金融卡及密碼提供予由「林專員」所組成之詐欺集團
    使用，以此方法幫助該詐欺集團從事犯罪。該詐欺集團之成
    員即基於意圖為自己不法所有之犯意，先於同月14日上午11
    時許，在網路上向吳政霖詐稱為綽號「小雲」，並以欲見面
    需確認是否為警察為由，要求其依指示前往提款機操作，致
    吳政霖陷於錯誤，分別於97年6 月14日11時38分、11時59分
    、12時20分及13時5 分，透過高雄市○○○路聯邦銀行北高
    雄分行自動櫃員機，依詐騙集團成員指示將新臺幣（下同）
    2,000 、5,000 、2,000 及2,000 元之金額轉帳匯入甲○○
    上開聯邦銀行帳戶，再於同日14時8 分，透過高雄市○○○
    路兆豐國際商銀北高雄分行轉帳匯29,979元至甲○○上開基
    隆郵局帳戶。復於97年6 月14日21時30分，在網路上向乙○
    ○詐稱係綽號「小詩」，欲見面需確認是否為警察為由，要
    求其依指示操作提款機等云云，致乙○○陷於錯誤，並於同
    月15日凌晨0 時31分，透過台中市○○路郵局自動櫃員機，
    依指示將2,000元之款項轉帳匯入甲○○之上開帳戶。
二、案經彰化縣警察局芳苑分局報告臺灣彰化地方法院檢察署檢
    察官呈請臺灣高等法院檢察署檢察長令轉臺灣基隆地方法院
    檢察署檢察官偵查終結提起公訴，並經高雄市政府警察局楠
    梓分局移送臺灣高雄地方法院檢察署檢察官呈請臺灣高等法
    院檢察署檢察長令轉臺灣基隆地方法院檢察署檢察官偵查終
    結移送併案審理。
    理  由
一、上開事實，業據被告甲○○於本院審理中自白不諱，並經證
    人即被害人吳政霖、乙○○證述屬實，且有新光銀行帳戶基
    本資料查詢報表、聯邦商業銀行文林簡易型分行97年6 月23
    日（97）聯文林字第0025號函暨開戶資料及交易往來明細表
    、基隆郵局97年6月27日基營字第0970100464 號函暨開戶資
    料及交易往來明細表等書證附卷可稽，足認被告之自白與事
    實相符，可以採信。本案罪證明確，被告犯行洵堪認定，自
    應依法論科。
二、核被告所為，係犯刑法第30條第1項、第339條第1 項之幫助
    詐欺取財罪。被告僅有一個幫助行為，讓正犯從事2 次詐欺
    取財犯行，被告顯係一行為觸犯數罪名，屬想像競合犯，應
    從一重之幫助詐欺取財罪處斷。被告既係詐欺取財罪之幫助
    犯，故應依刑法第30條第2 項之規定，減輕其刑。原審以被
    告罪證明確，援引刑法第30條第1項、第2項、第339條第1項
    、第41條第1項前段、第55條、刑法施行法第1 條之1，量處
    被告拘役20日，並諭知易科罰金之折算標準，固非無見，惟
    因就被告幫助之詐欺正犯另對吳政霖詐欺取財，與原審認罪
    科刑部分有想像競合犯之裁判上一罪關係，應為起訴效力所
    及併為本院審理，惟原審未及斟酌此點，容有未洽，檢察官
    持此提起上訴，指摘原審判決不當，非無理由，自應由本院
    合議庭將原審判決予以撤銷改判。審酌被告將其所有之銀行
    、郵局帳戶之存摺、金融卡及密碼交予詐騙分子使用，致被
    害人受有損害，並使犯罪追查趨於複雜，影響社會正常交易
    安全及秩序非微，法治觀念顯有偏差等一切情狀，量處如主
    文所示之刑，併諭知易科罰金之折算標準，以示儆懲。至扣
    案之被害人乙○○於彰化銀行鹿港分行帳戶存摺（帳號：00
    000000000000）1本，非屬被告所有，復查無沒收之依據，
    爰不予宣告沒收，附此敘明。
據上論斷，應依刑事訴訟法第455 條之1 第1 項、第3 項、第36
9 條第1 項前段、第364 條、第299 條第1 項前段、刑法第30條
、第339 條第1 項、第55條、第41條第1 項，刑法施行法第1 條
之1 ，判決如主文。
本案經檢察官李辛茹到庭執行職務。
中    華    民    國    98    年    6     月    30    日
                  刑事第一庭審判長法  官  陳伯厚
                                  法  官  鄭培麗
                                  法  官  劉桂金
以上正本證明與原本無異。
本件判決不得上訴。
中    華    民    國    98    年    6     月    30    日
                                  書記官  劉如純
附錄本案論罪科刑法條：
刑法第339條第1項：
意圖為自己或第三人不法之所有，以詐術使人將本人或第三人之
物交付者，處5 年以下有期徒刑、拘役或科或併科1 千元以下罰
金。


司法院資訊處製作；財團法人民間司法改革基金會備份。
